ACORDAO-COMPLETO-2479778

ACÓRDÃO 8309/2021 ATA 17/2021 - PRIMEIRA CÂMARA

VISTOS, relatados e discutidos estes autos que tratam de ato de concessão de Pensão Especial de Ex-combatente emitido pelo Comando do Exército;
ACORDAM os Ministros do Tribunal de Contas da União, reunidos em Sessão da 1ª Câmara, nos termos dos arts. 71, inciso III, da Constituição Federal, 1º, inciso V, e 39, inciso II, da Lei 8.443/1992 e 260, § 1º, do RITCU e ante as razões expostas pelo Relator, em:
9.1. considerar ilegal e negar registro ao ato de concessão de Pensão Especial de Ex-combatente instituído por Sebastião de Souza Vieira (e-pessoal 37113/2017) ;
9.2. dispensar a devolução dos valores indevidamente recebidos até a data da ciência, pelo Comando do Exército, do presente acórdão, com base no Enunciado 106 da Súmula da Jurisprudência do TCU;
9.3. determinar ao Comando do Exército que:
9.3.1. faça cessar os pagamentos decorrentes dos atos impugnados, comunicando ao TCU, no prazo de 15 (quinze) dias, as providências adotadas, nos termos do art. 262, caput, do Regimento Interno do TCU, do art. 8º, caput, da Resolução-TCU 206/2007 e do art. 19, caput, da Instrução Normativa-TCU 78/2018;
9.3.2. informe às interessadas que, no caso de não provimento de recursos eventualmente interpostos e conhecidos com efeitos suspensivos, deverão ser repostos os valores recebidos após a ciência deste acórdão pelo Comando do Exército; e
9.3.3. comunique imediatamente às interessadas o teor do presente acórdão, encaminhando ao TCU, no prazo de 30 (trinta) dias, comprovante das respectivas datas de ciência, nos termos do art. 4º, § 3º, da Resolução-TCU 170/2004;
9.4. rever de ofício, com a máxima brevidade, nos termos do art. 260, § 2º do RITCU, o Acórdão 6874/2017-TCU-Segunda Câmara, proferido em 1/8/2017, considerando que as beneficiárias constantes do ato Sisac 10003410-06-2016-000010-3, tido por legal pelo acórdão mencionado, não atendem os requisitos legais específicos previstos na Lei 4.242/1936.

Ato de pensão especial de ex-combatente emitido pelo Comando do Exército. Apreciação para fins de registro.

Primeira Câmara

Comando do Exército.

3. Interessadas: Ana Maria Vieira (XXX.720.868-XX); Lucia Helena Vieira Ribeiro (XXX.951.908-XX); Maria das Gracas Souza (XXX.322.906-XX).

13.1. Ministros presentes: Walton Alencar Rodrigues (Presidente), Benjamin Zymler, Vital do Rêgo (Relator) e Jorge Oliveira.
13.2. Ministros-Substitutos presentes: Augusto Sherman Cavalcanti e Weder de Oliveira.

VITAL DO RÊGO

Adoto como relatório, com os devidos ajustes de forma, a instrução elaborada no âmbito da Secretaria de Fiscalização de Integridade de Atos e Pagamentos de Pessoal e de Benefícios Sociais - Sefip (peça 5) , com a qual se manifestou de acordo o corpo gerencial daquela unidade técnica especializada (peça 6) , a seguir transcrita:
INTRODUÇÃO
Trata-se de ato de pensão especial de ex-combatente, submetido, para fins de registro, à apreciação do Tribunal de Contas da União (TCU) , de acordo com o art. 71, inciso III, da Constituição Federal.  O ato foi cadastrado e disponibilizado ao TCU por intermédio do Sistema e-Pessoal, na forma do art. 2º e 4º da Instrução Normativa TCU 78/2018.
EXAME TÉCNICO
Procedimentos aplicados
Os procedimentos para exame, apreciação e registro de atos de pessoal encontram-se estabelecidos na Instrução Normativa TCU 78/2018 e na Resolução TCU 206/2007. Essas normas dispõem que os atos de pessoal disponibilizados por meio do e-Pessoal devem ser submetidos previamente a críticas automatizadas, com base em parâmetros predefinidos.
As críticas das informações cadastradas na etapa de coleta do ato foram elaboradas e validadas levando-se em conta as peculiaridades de cada ato. Os itens verificados nessa etapa são inerentes a dados cadastrais, fundamentos legais, mapa de tempo, ficha financeira, assim como eventuais ocorrências de acumulação. Trata-se de verificações abrangentes, minuciosas e precisas e sem a necessidade de ação humana e, portanto, menos suscetível a falhas. As críticas aplicadas estão discriminadas no sistema, no Menu e-Pessoal, opção "Crítica", que podem ser acessadas mediante concessão de perfil específico a servidores do TCU responsáveis pela análise.
Além das críticas automatizadas, há verificação humana adicional no caso de haver alertas do sistema ou informações não formatadas, como esclarecimentos do gestor ou do controle interno.  
As críticas também consideram os registros do Sistema Integrado de Administração de Recursos Humanos (Siape) . O Siape disponibiliza informações atualizadas sobre as parcelas que integram os proventos, diferentemente, portanto, do e-Pessoal, que informa as parcelas no momento do registro do ato. 
O amparo que concede o direito a percepção da aludida pensão às filhas dos instituidores é tratado na Lei nº 4.242, de 17 de julho de 1963, que em seu artigo 30, assim expressou-se:
Art 30. É concedida aos ex-combatentes da Segunda Guerra Mundial, da FEB, da FAB e da Marinha, que participaram ativamente das operações de guerra e se encontram incapacitados, sem poder prover os próprios meios de subsistência e não percebem qualquer importância dos cofres públicos, bem como a seus herdeiros, pensão igual à estipulada no art. 26 da Lei n.º 3.765, de 4 de maio de 1960.            
Parágrafo único. Na concessão da pensão, observar-se-á o disposto nos arts. 30 e 31 da mesma Lei nº 3.765, de 1960.  
Entende-se que as herdeiras têm que atender as mesmas condições que deram ao instituidor o direito inicial ao benefício, quais sejam:
Sem incapaz sem poder prover os próprios meios de subsistência; e
não percebem qualquer importância dos cofres públicos.
Esse também é o entendimento do Superior Tribunal de Justiça, conforme ilustra a ementa da seguinte deliberação publicada no DJe de 24/11/2015 (grifos inseridos) :
'ADMINISTRATIVO. PENSÃO ESPECIAL DE EX-COMBATENTE. LEI DE REGÊNCIA. DATA DO ÓBITO DO INSTITUIDOR. ART. 30 DA LEI N. 4.262/63. FILHA MAIOR. BENEFÍCIO DE NATUREZA ASSISTENCIAL. REQUISITOS ESPECÍFICOS. COMPROVAÇÃO. NÃO OCORRÊNCIA.
1. Trata-se, na origem, de Ação Ordinária contra a União objetivando a concessão de pensão especial de ex-combatente, por reversão do benefício inicialmente concedida à sua genitora.
2. Na hipótese dos autos, o falecimento do ex-combatente ocorreu na vigência das Leis 4.242/1963 e 3.765/1960.
3. Nos termos do art. 30 da Lei 4.242/1963, são requisitos para o pagamento da pensão especial de ex-combatente: 1) ser o ex-militar integrante da FEB, da FAB ou da Marinha; 2) ter efetivamente participado de operações de guerra; 3) encontrar-se o ex-militar, ou seus dependentes, incapacitados, sem poder prover os próprios meios de subsistência; e 4) não perceber nenhuma importância dos cofres públicos. Tais requisitos estendem-se também aos dependentes, que devem provar o seu preenchimento. Precedentes.
4. Incontroverso, nos autos, que a ora agravante percebe dos cofres públicos benefício previdenciário de aposentadoria e pensão decorrente do falecimento de seu marido (ex-servidor público) . Logo, não preenche um dos requisitos específicos do art. 30 da Lei 4.242/1963, qual seja, ser 'incapacitados, sem poder prover os próprios meios de subsistência" e não receber 'qualquer importância dos cofres públicos'. Agravo regimental improvido.' (AgRg no AgRg no REsp 1555454/SP, Ministro Relator HUMBERTO MARTINS, SEGUNDA TURMA, Julgamento: 17/11/2015) '.
Averiguações realizadas pelo Comando do Exército, constataram que as beneficiárias não cumprem os requisitos para o recebimento de tais proventos, conforme pode ser verificado pela leitura dos atos de concessão (formulário E-Pessoal) .
 O Controle Interno do Comando do Exército foi de parecer pela ilegalidade do ato baseando-se na Manifestação pela ilegalidade do ato, em razão de as beneficiárias não preencherem os requisitos legais, de acordo com o Parecer nº 0446/2017/CJACEAx/CGU/AGU, aprovado pelo Despacho nº 1077/2017/CAJCEx/AGU, da Consultoria Jurídica Adjunta ao Comando do Exército, de 13 de novembro de 2017, segundo o qual os requisitos específicos previstos no art. 30 da Lei nº 4.242/1963 devem ser preenchidos não apenas pelo ex-combatente, mas também por seus dependentes amparados por aquela lei, devido à natureza assistencial da pensão especial, conforme julgados reiterados do Superior Tribunal de Justiça (Precedentes: AgRg no REsp 1073262/SC, Rel. Ministro ARNALDO ESTEVES LIMA, QUINTA TURMA, julgado em 17/06/2010, DJe 02/08/2010, AgRg no Ag 1407008/RN, Rel. Ministro ARNALDO ESTEVES LIMA, PRIMEIRA TURMA, julgado em 21/08/2012, DJe 31/08/2012, AgInt no REsp 1609340/ES, Rel. Ministra ASSUSETE MAGALHÃES, SEGUNDA TURMA, julgado em 20/04/2017, DJe 02/05/2017) .
 É oportuno informar que o ato nº 10003410-06-2016-000010-3, de concessão de pensão militar de Ex-combatente a duas beneficiárias das três beneficiárias presentes no ato agora em análise, foi apreciado pela legalidade no TC-Processo 018.260/2017-9.
 Como o ato ingressou no TCU há menos de 5 anos, é desnecessária a prévia oitiva das interessadas, nos termos do Acórdão 587/2011-TCU-Plenário. 
 Dessa forma, esta unidade técnica é de parecer pela ilegalidade do ato por estar em desacordo com o que preconiza o art. 30 da Lei nº 4242/63, uma vez que as beneficiárias não preenchem os requisitos para se apresentarem no rol de beneficiários das pensões em estudo.
CONCLUSÃO
 A abrangência e a profundidade das verificações levadas a efeito fundamentam convicção de que o ato pode ser apreciado pela ilegalidade, em razão das irregularidades apontadas que representam afronta à legislação e à jurisprudência de referência.
PROPOSTA DE ENCAMINHAMENTO
 Ante o exposto, com fundamento no art. 71, inciso III, da Constituição Federal, no art. 1º, inciso V, e art. 39, incisos I e II, da Lei 8.443/1992, no art. 260 do Regimento Interno do Tribunal de Contas da União, propõe-se: 
1. Considerar ILEGAL e recusar registro do ato de Pensão especial de ex-combatente de SEBASTIAO DE SOUZA VIEIRA do quadro de pessoal do órgão/entidade COMANDO DO EXÉRCITO, com base nos arts. 71, inciso III, da Constituição Federal, 1º, inciso V, e 39, inciso II, da Lei 8.443/1992 e 260, § 1º, do Regimento Interno;
1. dispensar o ressarcimento das quantias indevidamente recebidas de boa-fé pelas beneficiárias, consoante o disposto no Enunciado 106 da Súmula da Jurisprudência do TCU;
1. Determinar ao Comando do Exército que:
c.1) no prazo de 15 (quinze) dias, a contar da ciência desta deliberação, abstenha-se de realizar pagamentos decorrentes dos atos impugnados, indicados no subitem 9.2 acima, sujeitando-se a autoridade administrativa omissa à responsabilidade solidária, nos termos do art. 262, caput, do Regimento Interno/TCU;
c.2) dê ciência, no prazo de 15 (quinze) dias, a contar do recebimento da notificação deste Acórdão, do inteiro teor desta deliberação às beneficiárias, notadamente no que diz respeito ao enquadramento da sua situação fática às disposições do art. 30 da Lei 4.242/1963, encaminhando a este Tribunal, no prazo de 30 (trinta) dias, comprovante da referida ciência;
c.3) alerte as interessadas de que o efeito suspensivo proveniente da interposição de possíveis recursos perante o TCU não as exime da devolução dos valores percebidos indevidamente após a respectiva notificação, caso os recursos não sejam providos;
c.4) determinar à Sefip que monitore o cumprimento da medida indicada no subitem c.1)  supra, representando a este Tribunal, caso necessário.
2.	O Ministério Público junto ao TCU, representado nos autos pelo Procurador Dr. Marinus Eduardo De Vries Marsico, manifestou-se de acordo com a proposição da unidade técnica (peça 7) .
Eis o Relatório.

não há.

Procurador Marinus Eduardo De Vries Marsico.

PENSÃO ESPECIAL DE EX-COMBATENTE. ÓBITO DO INSTITUIDOR NA VIGÊNCIA DA LEI 4.242/1936. TEMPUS REGIT ACTUM. REQUISITOS LEGAIS PARA FAZER JUS À CONDIÇÃO DE BENEFICIÁRIO NÃO VERIFICADOS. ILEGALIDADE. NEGATIVA DE REGISTRO.

PENSÃO ESPECIAL DE EX-COMBATENTE (PEEC)

Secretaria de Fiscalização de Integridade de Atos e Pagamentos de Pessoal e de Benefícios Sociais (Sefip).

Trata-se de ato de concessão de Pensão Especial de Ex-combatente (reversão) emitido pelo Comando do Exército e instituído pelo ex-combatente Sebastião de Souza Vieira (e-Pessoal 37.113/2017) , em favor das filhas Ana Maria Vieira, Lucia Helena Vieira Ribeiro e Maria das Graças Souza. 
A Secretaria de Fiscalização de Integridade de Atos e Pagamentos de Pessoal e de Benefícios Sociais deste TCU (Sefip) propõe, na instrução de peça 5, considerar ilegal a concessão. A unidade técnica sustenta que as averiguações realizadas pelo Comando do Exército constataram que as beneficiárias não cumprem os requisitos para o recebimento de tais provento. Diante de tal fato, a Sefip propõe negar registro ao ato por estar em desacordo com o que preconiza o art. 30 da Lei 4.242/1963, considerando que as beneficiárias não preenchem os requisitos para se apresentarem no rol de beneficiários das pensões em estudo.
Vale menciona que a unidade técnica destaca em sua instrução que "o ato 10003410-06-2016-000010-3, de concessão de pensão militar de Ex-combatente a duas beneficiárias das três beneficiárias presentes no ato agora em análise, foi apreciado pela legalidade no TC-Processo 018.260/2017-9". 
O MPTCU, em cota singela de participação, aquiesceu às conclusões da Sefip.
II
Registro minha concordância integral com a proposta formulada pela unidade técnica, aquiescida pela manifestação do MPTCU, razão pela qual acolho os pareceres precedentes por seus próprios fundamentos, valendo-me, para tanto, da técnica da motivação per relationem, nos termos do art. 2º, § 3º, do Decreto 9.830, de 10 de junho de 2019, sem prejuízo de tecer os comentários a seguir.
Observo, de início, que o instituidor Sebastião de Souza Vieira faleceu na data de 26/1/1985 e que o ato em epígrafe trata da reversão do benefício instituído para suas três filhas.
Nessa situação, destaco que a jurisprudência desta Corte de Contas é no sentido de que se aplicam à presente concessão as normas vigentes por ocasião do falecimento do militar instituidor. Com isso, considerando que o Sr. Sebastião de Souza Vieira faleceu na data de 26/1/1985, incidem, na pensão por ele instituída, as regras previstas na Lei 4.242/1963, norma então vigente. Nesse caso, essas regras também se aplicam para a reversão da pensão, ainda que essa reversão tenha ocorrido já na vigência de outras normas que tenham revogado a Lei 4.242/1963. É nesse sentido a jurisprudência do Superior Tribunal de Justiça, consoante se verifica na ementa a seguir transcrita:
PROCESSUAL CIVIL. ADMINISTRATIVO. EX-COMBATENTE. PENSÃO ESPECIAL. FALECIMENTO DO INSTITUIDOR, ANTERIOR À CF/88. REVERSÃO A FILHA MAIOR, CAPAZ E SEPARADA. COMPROVAÇÃO DOS REQUISITOS DO ART. 30 DA LEI N. 4.242/1963. SÚMULA 7/STJ. 
1. É firme a jurisprudência no sentido de que o direito a pensão de ex-combatente deve ser regido pela lei vigente à época do falecimento deste. Precedentes.
2. No caso concreto, o pai da agravante faleceu aos 11.6.1986, na vigência das Leis 3.765/1960 e 4.242/1963. Portanto, não é possível aplicar o art. 53 do ADCT/1988, ante o princípio da irretroatividade das leis. 
3. Embora a Lei n. 3.765/1960, que dispõe sobre pensão de militares, de caráter geral e aplicação subsidiária, considerasse como dependentes também as filhas maiores de 21 anos, de qualquer condição, o art. 30 da Lei n. 4.242/1963, que institui a pensão especial de ex-combatente pleiteada, trouxe um requisito específico, qual seja: prova de que os ex-combatentes encontravam-se 'incapacitados, sem poder prover os próprios meios de subsistência', e que não percebiam 'qualquer importância dos cofres públicos'; o qual deverá ser preenchido não apenas pelo ex-combatente, mas também por seus dependentes. 
4. Se o acórdão a quo não reconhece o preenchimento dos requisitos legais, incabível em sede de recurso especial reexaminar tais circunstâncias fático-probatórias. Aplicação da súmula 7/STJ. Agravo regimental improvido. (AgRg no REsp 1337186/PE, Rel. Ministro HUMBERTO MARTINS, SEGUNDA TURMA, julgado em 5/3/2013, DJe 14/3/2013) '. (destaques acrescidos) 
Destaco que esse entendimento está em consonância com a jurisprudência do Supremo Tribunal Federal, consolidada no sentido de que a norma que rege a concessão de pensões de ex-combatentes é a vigente na data da morte do instituidor (princípio do tempus regit actum) . Nesse sentido, os seguintes julgados proferidos pelo STF: 
PENSÃO - EX COMBATENTE - REGÊNCIA. O direito à pensão de ex-combatente é regido pelas normas legais em vigor à data do evento morte. Tratando-se de reversão do benefício a filha mulher, em razão do falecimento da própria mãe que a vinha recebendo, consideram-se não os preceitos em vigor quando do óbito desta última, mas do primeiro, ou seja, do ex-combatente" (MS 21.707, Redator para acórdão o Ministro Marco Aurélio, o Plenário DJ 22/9/1995) .  (destaques acrescidos) 
AGRAVO REGIMENTAL EM RECURSO EXTRAORDINÁRIO. 2. Pensão. Ex-combatente. Reversão em favor das filhas em virtude do falecimento da viúva. Possibilidade. Aplica-se ao caso a legislação em vigor à época do falecimento do militar. 3. Agravo regimental a que se nega provimento" (RE 569.440, Relator o Ministro Gilmar Mendes, Segunda Turma, Dje 2/12/2010) .  (destaques acrescidos) 
AGRAVO REGIMENTAL NO RECURSO EXTRAORDINÁRIO. CONSTITUCIONAL. PENSÃO DE EX-COMBATENTE. REVERSÃO DO BENEFÍCIO À FILHA. OBSERVÂNCIA DA LEGISLAÇÃO VIGENTE À ÉPOCA DO ÓBITO DO INSTITUIDOR DO BENEFÍCIO. PRECEDENTES. AGRAVO REGIMENTAL AO QUAL SE NEGA PROVIMENTO" (RE 516.677-AgR, de minha relatoria, Primeira Turma, Dje 6/2/2009) .  (destaques acrescidos) 
Com isso, e tendo como referência para a pensão em questão o falecimento do instituidor Sebastião de Souza Vieira na data de 26/1/1985, nos termos do art. 30 da Lei 4.242/1963, são requisitos para o pagamento da pensão especial de ex-combatente: (i) ser o ex-militar integrante da FEB, da FAB ou da Marinha; (ii) ter efetivamente participado de operações de guerra; (iii) encontrar-se o ex-militar, ou seus dependentes, incapacitado, sem poder prover os próprios meios de subsistência; e (iv) não perceber nenhuma importância dos cofres públicos. 
In casu, consoante destacou o Controle Interno do Exército, nenhuma das três beneficiárias atende aos requisitos mencionados. Senão vejamos:
	Beneficiária
	Manifestação do Controle Interno do Exército

	Ana Maria Vieira
	A Senhora ANA MARIA VIEIRA foi habilitada à pensão especial de que trata a Lei 4.242/1963, conforme Título de Pensão Especial 047SDS/2017-SSIP/2, de 9 NOV 17, nos termos do Parecer 050SDS - S Seç Pens-SSIP/2ª RM, de 6 NOV 17. A Senhora ANA MARIA VIEIRA foi inspecionada pelo Médico Perito da Guarnição de São Paulo (MPGu VI/São Paulo - Cmdo 2ª RM) , na Sessão 479/2019, tendo resultado na Ata de Inspeção de Saúde 1128/2019, onde consta no parecer como "não inválida". Assim sendo, ela deixou de cumprir um dos requisitos previstos para habilitação na Lei 4.242/1963, que são: incapacidade, impossibilidade de poder prover os próprios meios de subsistência e não perceber qualquer importância dos cofres públicos. Com a finalidade de preservar o erário, a pensionista, a partir de 1º JAN 20, teve o seu benefício suspenso, sendo emitido, em 5 DEZ 19, Notificação sobre o cancelamento do benefício. Conforme DIEx  213-OPIP/DP/Cmdo B Adm da 11ª Bda Inf L, de 16 MAR 20, ANA MARIA VIEIRA não formalizou recurso contra o cancelamento. A pensão especial da Senhora ANA MARIA VIEIRA constitui ato editado há menos de cinco anos e pendente de registro pelo TCU, devendo ser anulada, conforme previsto no Inciso I, do § 7º, do Artigo 3º, da instrução normativa supracitada.

	Lucia Helena Vieira Ribeiro
	A beneficiária LUCIA HELENA VIEIRA RIBEIRO foi habilitada à pensão especial de que trata a Lei  4.242/1963, conforme ato SisacNet  10003410-06-2016-000010-3/2016, enviado ao Tribunal de Contas da União (TCU) , o qual com o processo  Processo 018.260/2017-9, julgou LEGAL pela Segunda Câmara, em Sessão de 1º AGO 17. A Senhora LUCIA HELENA VIEIRA RIBEIRO foi inspecionada pelo Médico Perito da Guarnição de São Paulo (MPGu VI/São Paulo - Cmdo 2ª RM) , na Sessão  479/2019, tendo resultado na Ata de Inspeção de Saúde  1129/2019, onde consta no parecer como "não inválida". Assim sendo, ela deixou de cumprir um dos requisitos previstos para habilitação na Lei 4.242/1963, que são: incapacidade, impossibilidade de poder prover os próprios meios de subsistência e não perceber qualquer importância dos cofres públicos. Com a finalidade de preservar o erário, a pensionista, a partir de 1º JAN 20, teve o seu benefício suspenso, sendo emitida, em 5 DEZ 19, Notificação sobre o cancelamento do benefício. Conforme DIEx  213-OPIP/DP/Cmdo B Adm da 11ª Bda Inf L, de 16 MAR 20, LUCIA HELENA VIEIRA RIBEIRO recusou-se a receber o documento. Mesmo que a pensão especial concedida às Senhoras MARIA DAS GRAÇAS SOUZA e LUCIA HELENA VIEIRA RIBEIRO, ato SisacNet 10003410-06-2016-000010-3/2016, já tenha sido julgada LEGAL pelo TCU, tendo o julgamento ocorrido a menos de cinco anos, ela se encontra eivada de ilegalidade, podendo ser revista pelo Tribunal, no sentido que seja anulada, conforme Instrução Normativa 78-TCU/2018, de 21 MAR 18.

	Maria das Graças Souza
	A beneficiária MARIA DAS GRAÇAS SOUZA foi habilitada à pensão especial de que trata a Lei  4.242/1963, conforme ato SisacNet  10003410-06-2016-000010-3/2016, enviado ao Tribunal de Contas da União (TCU) , o qual com o processo  Processo 018.260/2017-9, julgou LEGAL pela Segunda Câmara, em Sessão de 1º AGO 17. A Senhora MARIA DAS GRAÇAS SOUZA foi inspecionada pelo Médico Perito da Guarnição de São Paulo (MPGu VI/São Paulo - Cmdo 2ª RM) , na Sessão  479/2019, tendo resultado na Ata de Inspeção de Saúde  1124/2019, onde consta no parecer como "não inválida". Assim sendo, ela deixou de cumprir um dos requisitos previstos para habilitação na Lei 4.242/1963, que são: incapacidade, impossibilidade de poder prover os próprios meios de subsistência e não perceber qualquer importância dos cofres públicos. Com a finalidade de preservar o erário, a pensionista, a partir de 1º JAN 20, teve o seu benefício suspenso, sendo emitida, em 5 DEZ 19, Notificação sobre o cancelamento do benefício. Conforme DIEx  213-OPIP/DP/Cmdo B Adm da 11ª Bda Inf L, de 16 MAR 20, MARIA DAS GRAÇAS SOUZA não foi encontrada no endereço informado. Mesmo que a pensão especial concedida à Senhora MARIA DAS GRAÇAS SOUZA, ato SisacNet 10003410-06-2016-000010-3/2016, já tenha sido julgada LEGAL pelo TCU, tendo o julgamento ocorrido a menos de cinco anos, ela se encontra eivada de ilegalidade, podendo ser revista pelo Tribunal, no sentido que seja anulada, conforme Instrução Normativa 78-TCU/2018, de 21 MAR 18.

Além de não atenderem aos requisitos apontados pelo Controle interno, destaco que as referidas interessadas também percebem benefícios previdenciários no âmbito do INSS, descumprindo outro requisito constante do art. 30 da 4.242/1963, consoante a seguir discriminado: 
	Beneficiária
	Tipo de benefício
	Número do benefício

	Ana Maria Vieira
	Aposentadoria por tempo de contribuição.
	1730849382

		Aposentadoria por Invalidez Previdenciária.
	6028306243

	Lucia Helena Vieira Ribeiro
	Aposentadoria por Idade
	1838990671

	Maria das Graças Souza
	Pensão por morte instituída por Edison Albano De Paiva
	1808673198

Assim, a concessão em comento não reúne condições para receber a chancela da legalidade.
Cabe destacar que o ato de concessão em análise foi disponibilizado ao TCU em 9/3/2021, portanto, há menos de cinco anos, não havendo óbice à análise de mérito por parte desta Corte de Contas, a teor do que restou decidido no RE 636.553.
Por fim, considerando que o ato concessão de pensão militar de ex-combatente, cadastrado no Sisac sob o número 10003410-06-2016-000010-3 (no qual as senhoras Lucia Helena Vieira Ribeiro e Maria das Graças Souza constaram como beneficiárias) foi considerado legal nos autos do TC Processo 018.260/2017-9, por meio do Acórdão 6874/2017-TCU-Segunda Câmara, proferido em 1/8/2017, convém iniciar, com a máxima brevidade, os procedimentos para rever de ofício o decisum mencionado, uma vez que as aludidas interessadas não reúnem condições para perceber o benefício instituído pelo Sr. Sebastião de Souza Vieira.
	Ante o exposto, VOTO para que seja adotada a minuta de acórdão que ora trago ao exame deste Colegiado.
TCU, Sala das Sessões Ministro Luciano Brandão Alves de Souza, em 18 de maio de 2021.
Ministro VITAL DO RÊGO 
Relator